【裁判字號】    98,台抗,32
【裁判日期】    980116
【裁判案由】    聲明異議
【裁判全文】
最高法院民事裁定                九十八年度台抗字第三二號
抗  告  人  甲○○
代  理  人  宋珍芳律師
上列抗告人因與相對人台灣土地銀行股份有限公司間聲明異議事
件，對於中華民國九十七年十月二十八日台灣高等法院裁定（九
十七年度抗字第一四三○號），提起抗告，本院裁定如下：
    主  文
原裁定廢棄。
    理  由
按對於抗告法院所為抗告有無理由之裁定再為抗告，僅得以其適
用法規顯有錯誤為理由，並應經原法院之許可；此項許可，以原
裁定所涉及之法律見解具有原則上之重要性者為限，此觀民事訴
訟法第四百八十六條第四項、第五項之規定甚明。所謂適用法規
顯有錯誤，係指原裁定就其取捨證據所確定之事實適用法規顯有
錯誤而言，又所謂有原則上之重要性，係指訴訟事件所涉及之法
律見解意義重大，而有闡釋之必要而言。本件抗告人對於台灣台
北地方法院（下稱台北地院）九十六年度執助字第四○九一號強
制執行事件之執行命令，聲明異議，求為撤銷台北地院所發移轉
薪資之執行命令。台北地院以：抗告人之薪資債權經台北地院分
別於民國九十六年七月二十二日、九十七年六月十六日向第三人
聯合法律事務所發扣押命令及移轉命令，已移轉予相對人即債權
人台灣土地銀行股份有限公司（下稱台灣土地銀行），並無違背
執行程序之處。至抗告人所稱第三人於九十七年一月十六日即給
付台灣土地銀行第四區區域中心新台幣二十七萬元，及該中心與
相對人是否同一、得否收取薪資債權有疑義等情事，乃抗告人是
否受有損害，得否向債權人等請求損害賠償之問題，與本件強制
執行程序無涉，聲明異議為無理由等詞，駁回抗告人之聲明。抗
告人不服，提起抗告，原法院以：抗告人所稱第三人給付上開中
心薪資債權等情，係其是否受有損害，得否向債權人請求損害賠
償之問題，與本件強制執行程序無涉；另本件執行名義係台灣雲
林地方法院雲院隆九十六年度執庚字第三七七號債權憑證，與其
他債務人許惠慧、許淑慧無關；台北地院既已就借款人許林玉鶯
之繼承人許惠慧所有經查封拍賣之不動產，發出拍賣無實益通知
，顯已求償不足，自無銀行法第十二條之一之適用，台北地院裁
定駁回抗告人之聲明異議，於法並無不合等詞，駁回抗告人之抗
告。抗告人對之聲明不服，提起再抗告。
按銀行法第十二條之一第一項、第三項規定銀行辦理自用住宅放
款及消費性放款，未來求償時，應先就借款人進行求償，其求償
不足部分得就連帶保證人平均求償之。尋繹其立法意旨係為實現
先向主債務人求償之程序正義要求，藉資保障連帶保證人，此之
連帶保證人必係「單純」之連帶保證人，且係就確無自用住宅，
因購置自住使用之住宅貸款及對房屋修繕、耐久性消費財產（包
括汽車）、支付學費及其他個人之小額貸款、信用卡循環信用等
所為「自用住宅放款及消費性放款」之連帶保證人始足當之。抗
告人主張其係連帶保證人，相對人未就原借款人許林玉鶯之繼承
人許惠慧、許淑慧、許宏雄先行求償，即逕對抗告人之薪資債權
強制執行，有違上揭銀行法之規定。原法院徒以台北地院已就借
款人許林玉鶯之繼承人之一許惠慧所有不動產，發出拍賣無實益
通知，率認相對人已向主債務人求償不足，而無違銀行法第十二
條之一之規定，疏未注意詳加調查相對人是否已就主債務人之其
餘繼承人許淑慧、許宏雄進行求償而仍有不足，亦未說明本件借
款是否係自用住宅放款或消費性放款，及抗告人是否係單純之連
帶保證人，即為不利抗告人之認定，裁定駁回抗告人於原法院之
抗告，自難謂無適用法規顯有錯誤之情形，且所涉及之法律見解
亦具有原則上之重要性。抗告人提起再抗告，原裁定不予許可，
予以駁回，尚欠允洽。抗告論旨，指摘原裁定為不當，聲明廢棄
，為有理由。至抗告人對於原法院九十七年十月六日之裁定所提
起之抗告，本院另以裁定廢棄之，附此指明。
據上論結，本件抗告為有理由。依強制執行法第三十條之一、民
事訴訟法第四百九十二條，裁定如主文。
中    華    民    國  九十八  年    一    月   十六   日
                      最高法院民事第二庭
                          審判長法官  吳  正  一
                                法官  劉  福  聲
                                法官  阮  富  枝
                                法官  許  澍  林
                                法官  魏  大  喨
      本件正本證明與原本無異
                                      書  記  官
中    華    民    國  九十八  年    二    月    四    日
                                                      Ｅ


司法院資訊處製作；財團法人民間司法改革基金會備份。
